【裁判字號】    92,交易,237
【裁判日期】    920922
【裁判案由】    過失傷害
【裁判全文】
臺灣板橋地方法院刑事判決                        九十二年度交易字第二三七號
    公  訴  人  臺灣板橋地方法院檢察署檢察官
    被      告  丙○○
    選任辯護人  張家琦律師
                林鳳秋律師
                鄭志政律師
右列被告因業務過失傷害案件，經檢察官提起公訴（九十一年度偵字第二一九二一、
二二六三三號），本院判決如左：
    主  文
丙○○因業務上之過失傷害人，處拘役貳拾日，如易科罰金，以參佰元折算壹日。
    事  實
一、丙○○係計程車司機，為從事駕駛業務之人，其於民國九十一年一月二十三日十
    四時三十分許，駕駛車牌號碼為ＭＥ－九四五號之營業用小客車，沿臺北縣板橋
    市○○路○段，由臺北縣板橋市往臺北市方向之內側第二線車道行駛，行經臺北
    縣板橋市○○路○段（尚未至文化路與新站路口）時，應注意汽車行駛時，駕駛
    人應注意車前狀況，並隨時採取必要之安全措施，且依當時情形，並無不能注意
    之情事，竟疏未注意，適甲○○於同路同向路邊之公車站下車後，欲穿越該路至
    對向時，應注意行人穿越道路，應依左列規定：設有行人穿越道者，必須經由行
    人穿越道穿越，不得在其一百公尺範圍內穿越道路。在設有劃分島，不得穿越道
    路，且依當時情形，又無不能注意之情事，亦疏未注意，未行走距該路段一百公
    尺範圍內之行人穿越道（即文化路與新府路口、文化路與新站路口之枕木紋行人
    穿越道）而擅自穿越車道行至上址（欲跨越該路中央之安全島至對向），致甲○
    ○之左側身體遭丙○○所駕駛之營業小客車之右前車頭撞及，甲○○因而人車倒
    地，受有左側脛腓骨遠端骨折之傷害。丙○○先將甲○○送醫並於肇事後，犯罪
    未被發覺前，自行至警局報案，並向警員承認肇事，自首而接受裁判。
二、案經被害人甲○○訴由臺灣板橋地方法院檢察署檢察官偵查起訴。
    理  由
一、訊據被告丙○○對於其在右揭時地駕駛上開營業小客車撞及告訴人甲○○，致告
    訴人受傷等情固坦承不諱，惟矢口否認有業務過失傷害之犯行，辯稱：甲○○沒
    有走斑馬線，甲○○閃過第三車道的車子後，伊才看到甲○○，伊的車子就撞到
    甲○○了，當時伊在內線第二車道行駛，當時伊沒有肇事逃逸；伊無法注意車前
    狀況，當地車流量很大，伊並沒有預見的可能性，伊主張信賴原則的保護；並沒
    有任何證據證明伊可以注意而未注意云云。經查，右揭事實，業據被告於本院審
    理時供承如上，復據告訴人即被害人甲○○於警詢時、檢察官偵查中及本院審理
    時指述歷歷及證人乙○○、警員曾致熙到庭結證明確，並有被告所親繪之現場草
    圖、被告及告訴人於本院審理時所確認之現場草圖、亞東紀念醫院病歷紀錄、財
    團法人恩主公醫院診斷證明書、刑事案件移送書、工作紀錄簿節本、臺灣省臺北
    縣區車輛行車事故鑑定委員會九十二年二月十四日北鑑字第九一一八六九號函所
    附之鑑定意見書各一份、臺灣板橋地方法院辦理刑事事件電話查詢登記表二紙、
    本院九十二年八月二十日勘驗筆錄及所附之現場草圖各一份、採證照片十五張附
    卷可稽。且被害人甲○○確因本件車禍受傷，亦有上開診斷證明書在卷可憑。矧
    依上開採證照片、現場草圖及本院九十二年八月二十日勘驗筆錄觀之，本件肇事
    地點係位於臺北縣板橋市○○路○段五線車道之內線第二車道，距新站路尚有十
    幾公尺，且被告於本院訊問時亦供稱：當時伊前面也有車子，伊係行駛於前面之
    第四台車，伊之車距離前面的車子約三分之二台小客車車身的距離，告訴人沒有
    被第三線的車子撞到；伊當時之車速僅為二十幾公里等語（見本院九十二年四月
    二十五日訊問筆錄），復據告訴人於本院訊問時同時供稱：伊要走過來的時候，
    沒有看到車子，所以伊才會穿越馬路過來等語（見本院九十二年四月二十五日訊
    問筆錄），足見被告於行駛至肇事地點前即可事先發現在其右側穿越馬路之告訴
    人，並得及時採取防止危險發生之安全措施，卻疏未注意，是被告確有未注意車
    前狀況並隨時採取必要之安全措施致肇事至明。且按汽車駕駛人對於防止危險發
    生之相關交通法令之規定，業已遵守，並盡相當之注意義務，以防止危險發生，
    始可信賴他人亦能遵守交通規則並盡同等注意義務。若因此而發生交通事故，方
    得以信賴原則為由免除過失責任，最高法院八十四年台上字第五三六０號判例著
    有明文。查被告平日既係以駕駛營業小客車搭載乘客為其職業，為從事駕駛業務
    之人，對於一定危險之認識能力，較一般人為強，故法律上課以較高之注意義務
    ，易言之，其避免發生一定危險之期待可能性亦較常人為高，故其違反注意義務
    之可責性自亦較重。且被告既有上開未依相關交通法令之規定，應注意車前狀況
    ，並防止危險之發生之違誤，自不得以信賴原則為由而免除其過失責任。至上開
    鑑定意見書雖認被害人甲○○違規未行走行人穿越道，且未注意行進中車輛為肇
    事主因，惟本件在被害人甲○○民事責任上與有過失之情形下，亦不影響被告過
    失傷害之認定。是被告所辯，尚無足採。復按汽車行駛時，駕駛人應注意車前狀
    況，並隨時採取必要之安全措施；行人穿越道路，應依左列規定：設有行人穿越
    道者，必須經由行人穿越道穿越，不得在其一百公尺範圍內穿越道路。在設有劃
    分島，不得穿越道路，道路交通安全規則第九十四條第三項、第一百三十四條第
    一、二款定有明文。被告於右揭時地駕駛上開營業小客車，應注意遵守上開規定
    ，且按當時情形，並無不能注意之情事，竟疏未注意致肇事，致被害人甲○○受
    傷，為有過失。又被害人甲○○行人穿越道路，亦應注意上開規定，且依當時情
    形，又無不能注意之情事，亦疏未注意致肇事，亦有過失。被告之過失行為與被
    害人甲○○之傷害結果間復有相當因果關係。事證明確，被告之犯行應堪認定。
二、核被告所為，係犯刑法第二百八十四條第二項前段（起訴書漏載前段）之業務過
    失傷害罪。被告於肇事後，犯罪未被發覺前，自行至警局報案，並向警員承認肇
    事等情，業據證人乙○○、警員曾致熙到庭結證明確，並有上開工作紀錄簿節本
    在卷足憑，被告對於未發覺之罪自首而受裁判，應依刑法第六十二條前段之規定
    減輕其刑。爰審酌被告並無前科，有臺灣高等法院被告全國前案紀錄表一份在卷
    足憑，其因一時疏忽，致被害人甲○○受有上開傷害，被告之過失程度（被害人
    亦有過失，且係肇事主因）、被告肇事後即將被害人送往醫院急救並自首，其智
    識程度、生活狀況、犯罪之動機、目的、手段、犯罪所生之危害及被告尚未與被
    害人達成民事和解並賠償損失等一切情狀，量處如主文所示之刑，並諭知易科罰
    金之折算標準，以示懲儆。
據上論斷，應依刑事訴訟法第二百九十九條第一項前段，刑法第二百八十四條第二項
前段、第六十二條前段、第四十一條第一項前段，罰金罰鍰提高標準條例第一條前段
、第二條，判決如主文。
本案經檢察官林珮菁到庭執行職務
中    華    民    國      九十二      年      九        月    二十二    日
                                      臺灣板橋地方法院刑事第三庭
                                          法  官  楊  千  儀
右正本證明與原本無異。
如不服本判決，應於判決送達後十日內向本院提出上訴狀（應附繕本），上訴於臺灣
高等法院。
                                          書記官  吳  河  東
中    華    民    國      九十二      年      九       月     二十二    日
附錄本案論罪科刑法條全文
刑法第二百八十四條（過失傷害罪）
因過失傷害人者，處六月以下有期徒刑、拘役或五百元以下罰金，致重傷者，處一年
以下有期徒刑、拘役或五百元以下罰金。
從事業務之人，因業務上之過失傷害人者，處一年以下有期徒刑、拘役或一千元以下
罰金，致重傷者，處三年以下有期徒刑、拘役或二千元以下罰金。
（罰金已依罰金罰鍰提高標準條例提高為十倍）


司法院資訊處製作；財團法人民間司法改革基金會備份。
